【裁判字號】    97,消債更,1283
【裁判日期】    980708
【裁判案由】    更生事件
【裁判全文】
臺灣臺南地方法院民事裁定          98年度消債更字第1283號
聲  請  人
即  債務人  甲○○
代  理  人  林瑞成律師
上列當事人因消費者債務清理事件聲請更生暨保全處分，本院裁
定如下：
    主  文
債務人甲○○自中華民國九十八年七月八日十七時起開始更生程
序，並命司法事務官進行本件更生程序。
保全處分之聲請駁回。
    理  由
一、聲請意旨略以：聲請人即債務人甲○○之債務總額未逾新臺
    幣（下同）1,200萬元，復未經法院裁定開始清算程序或宣
    告破產，前曾於民國95年5月間與債權金融機構成立債務協
    商，約定每月須償還29,226元，然聲請人自92年2月間起受
    雇於南賓企業股份有限公司（下稱南賓公司），每月薪資約
    16,000元，95年5月協商後，聲請人雖有兼職或經營路邊攤
    生意或由女兒接濟，惟僅能獲取數千至1萬元且不穩定，致
    未能繳納前開協商金額。而聲請人自97年7月16日起在集集
    餐飲店兼職，每月薪資約10,000元，與前述南賓公司發給之
    薪資合計，共約26,000元，仍無法繳納上開協商金額。聲請
    人顯有不可歸責於己之事由，致履行顯有重大困難，為此，
    依消費者債務清理條例提出更生之聲請等語。
二、按債務人不能清償債務或有不能清償之虞者，得依本條例所
    定更生或清算程序，清理其債務。債務人無擔保或無優先權
    之債務總額未逾新臺幣一千二百萬元者，於法院裁定開始清
    算程序或宣告破產前，得向法院聲請更生。債務人與金融機
    構協商成立者，不得聲請更生或清算，但因不可歸責於己之
    事由，致履行顯有重大困難者，不在此限。本條例施行前，
    債務人依金融主管機關協調成立之中華民國銀行公會會員辦
    理消費金融案件無擔保債務協商機制與金融機構成立之協商
    ，準用前項之規定。消費者債務清理條例第3條、第42條第1
    項及第151條第5項、第6項分別定有明文。次按法院開始更
    生程序之裁定，應載明其年、月、日、時，並即時發生效力
    。法院裁定開始更生或清算程序後，得命司法事務官進行更
    生或清算程序，同條例第45條第1項、第16條第1項前段亦有
    明文規定。
三、經查：
  (一)聲請人前於消費者債務清理條例施行前，依金融主管機關協
    調成立之中華民國銀行公會會員辦理消費金融案件無擔保債
    務協商機制，與債權銀行於95年5月8日成立協商，當時聲請
    人之無擔保債務總額為1,871,068元，雙方約定由聲請人自
    95年7月起，分80期，利率6.88%，每月清償29,226元，至全
    部清償為止，此有債務協商協議書及無擔保債務還款計劃表
    附卷可稽。又聲請人於前述協商成立後，曾依約繳納24期，
    於97年8月間毀諾未再履約，有債權人第一商業銀行股份有
    限公司、國泰世華商業銀行股份有限公司、香港商香港上海
    匯豐銀行股份有限公司、荷商荷蘭銀行股份有限公司、陽信
    商業銀行股份有限公司、萬泰商業銀行股份有限公司、台新
    國際商業銀行股份有限公司、大眾商業銀行股份有限公司、
    元大商業銀行股份有限公司、中國信託商業銀行股份有限公
    司、永豐信用卡股份有限公司之陳報狀在卷可參，足認聲請
    人之無擔保或無優先權之債務總額確實未逾1,200萬元。
  (二)聲請人主張其債務總額未逾1,200萬元，自92年2月間起受雇
    於南賓公司，每月薪資約16,000元，95年5月協商後，雖有
    兼職或經營路邊攤生意或由女兒接濟，惟僅能獲取數千至1
    萬元且不穩定，致未能繳納前開協商金額，又自97年7月16
    日起在集集餐飲店兼職，每月薪資合計共約26,000元，仍無
    法繳納上開協商金額等情，業據其提出財產及收入狀況說明
    書、財政部臺灣省南區國稅局95、96年度綜合所得稅各類所
    得資料清單、債務協商協議書暨無擔保債務還款計劃表影本
    、薪資轉帳明細、薪資袋、南賓公司出具之服務證明書、洁
    洁國際企業有限公司（即集集餐飲店）出具之在職證明等件
    為證，本院依職權調取聲請人之勞、健保資料、稅務電子閘
    門財產所得調件明細表，並審酌聲請人所提出之薪資帳戶轉
    帳明細、薪資袋，其中轉帳明細顯示聲請人在南賓公司每月
    平均收入約為17,232元（97年1月13,649元、2月20,349元、
    3月16,949元、4月16,349元、5月16,749元、6月16,649元）
    ，薪資袋顯示聲請人在集集餐飲店每月收入約在6,300元至
    12,150元不等（7月6,300元、8月11,705元、9月11,300元、
    10月12,150元、11月10,800元），核與聲請人所述大致相符
    。又聲請人前未曾經法院宣告清算程序或宣告破產，亦未曾
    依消費者債務清理條例或破產法之規定而受刑之宣告等情，
    亦有本院民事紀錄科查詢表、臺灣高等法院被告前案紀錄表
    在卷可憑。
  (三)依行政院內政部公告之97年度臺灣省低收入戶最低生活費為
    每人每月9,829元之標準及前述約定之債務協商每月應償還
    金額29,226元觀之，聲請人於97年間開始兼職前，每月平均
    收入為17,232元，已不足償付前述協商金額，縱於開始兼職
    後，於97年7至11月每月平均收入為27,220元（南賓公司7月
    16,849元、8月16,749元、9月16,849元、10月16,749元、11
    月16,649元；洁洁國際企業有限公司7月6,300元、8月11,70
    5元、9月11,300元、10月12,150元、11月10,800元），亦不
    足償付前述協商金額，遑論聲請人尚須支付自己所須之必要
    生活費用。聲請人名下雖有土地、房屋各1筆，惟均由國泰
    人壽保險股份有限公司設定最高限額抵押權，且目前尚有1,
    126,434元之有擔保債務尚未清償。若聲請人須向他人借貸
    金錢或仰賴他人贈與金錢以償還其與債權銀行協商之每月應
    繳金額，因前述金錢來源終非經常性之所得，自無從期待聲
    請人得藉此繼續履行協商條件。而聲請人之謀生能力及工作
    收入不佳，致其履行顯有重大困難之情形，亦難謂係因可歸
    責於己之事由。故聲請人主張其有不可歸責於己之事由，致
    履行上開協議有重大困難乙節，堪予採信。
四、綜上所述，堪認聲請人已達不能清償債務或有不能清償之虞
    之程度，其中無擔保或無優先權之債務在1,200萬元以下，
    之前雖與各債權銀行達成協議，但因不可歸責於己之事由，
    致履行上開協議顯有重大困難，且未經法院裁定開始清算程
    序或宣告破產，又查無消費者債務清理條例第6條第3項、第
    8條或第46條各款所定駁回更生聲請之事由存在，則聲請人
    聲請更生，應屬有據，爰裁定如主文第1項所示。至聲請人
    併聲請保全處分乙節，因本院既已裁定准許聲請人進行更生
    程序，依消費者債務清理條例第48條第2項規定，無擔保或
    無優先權之債權人對於債務人即不得開始或繼續訴訟及強制
    執行程序，是聲請人聲請保全處分部分，自無必要，爰裁定
    如主文第2項所示。
中    華    民    國    98    年    7     月    8     日
                        民事第一庭  法  官  張婷妮
以上正本係照原本作成。
本件不得抗告。
本裁定已於98年7月8日下午5時公告。
中    華    民    國    98    年    7     月    8     日
                                    書記官  楊建新


司法院資訊處製作；財團法人民間司法改革基金會備份。
